【裁判字號】    90,易,525
【裁判日期】    900316
【裁判案由】    詐欺
【裁判全文】
臺灣板橋地方法院刑事判決                            九十年度易字第五二五號
    公  訴  人  臺灣板橋地方法院檢察署檢察官
    被      告  乙○○
右列被告因詐欺案件，經檢察官提起公訴（八十九年度偵字第一七五九三號），本院
判決如左：
    主  文
乙○○無罪。
    理  由
一、公訴意旨略以：被告乙○○意圖為自己不法之所有，於民國八十五年三月間某日
    ，向位於臺北縣永和市○○路三三號經營松泰文具印刷品行之告訴人甲○○詐稱
    ：其須印製廣告，而得給付款項等語，而委託其印製總價為新臺幣（下同）十二
    萬八千四百元之廣告傳單，致甲○○陷於錯誤，依約如數印製並將廣告傳單交與
    被告後，被告乃簽發同面額之本票交與甲○○以為清償，然嗣被告即為逃匿，而
    未兌現上開票款，亦不清償前開債務，因認被告乙○○涉犯刑法第三百三十九條
    第一項之詐欺取財罪嫌云云。
二、按犯罪事實應依證據認定之，無證據不得推定其犯罪事實；又不能證明被告犯罪
    者，應諭知無罪之判決，刑事訴訟法第一百五十四條、第三百零一條第一項分別
    定有明文。又按刑法第三百三十九條第一項詐欺罪之成立，以意圖為自己或第三
    人不法所有，以詐術使人將本人或第三人之物交付為要件，而所謂以詐術使人交
    付，必須被詐欺人因其詐術而陷於錯誤，若其所用方法，不能認為詐術，亦不致
    使人陷於錯誤，即不構成該罪，最高法院四十六年台上字第二六○號判例可資參
    照。
三、本件公訴人認被告等涉犯刑法第三百三十九條第一項之詐欺罪嫌，無非係以告訴
    人指述被告欠款情節業經被告自承無訛，且有被告簽發清償廣告費用之本票一紙
    等為其論據。惟訊據被告固均坦承有向告訴人訂製廣告事後未能清償廣告款等情
    ，惟堅決否認有何詐欺犯行，辯稱：伊並沒有詐欺告訴人，當時其代表公司向告
    訴人訂製廣告宣傳單用一批以招收學生，而向告訴人訂製廣告單時，有先開支票
    一紙給告訴人，後來存款不足遭到退票後，又開一張本票給告訴人，但因於八十
    五年七月間，公司營運發生問題而停業，故經濟陷於困境，又因為伊在公司不是
    從事會計部門，所以對於告訴人之聯絡方式不清楚，無法與告訴人取得聯繫處理
    本件債務糾紛等語。經查：被告辯稱其於八十五年訂製廣告後，經濟狀態漸入困
    境等情，核與告訴人所述：在支票跳票之後，我去他們公司找被告時，才知道被
    告公司停止營業等語相符（見本院九十年三月七日審判筆錄），且被告交予告訴
    人之支票二紙（附臺灣臺北地方法院檢察署八十九年度偵字第七七四七號偵查卷
    第八、第九頁），分別為被告私人支票存款帳戶及法人帳戶（設於臺北市○○○
    路○段八十五號十二樓之五之北極星大眾傳播商行），而於八十五年四月間列為
    拒絕往來戶，參以告訴人提出其公司八十五年二至四月間，以乙○○名義申請，
    裝機地址位於臺北市○○○路○段八十五號十二樓之電信費用收據五紙，足認被
    告於八十五年四月左右，公司經營已陷困境，但被告並未有遷移、躲避債務等行
    逕，仍在公司址從事營業行為。又查：被告於八十五年四月間支票退票後，除無
    逃避債務之事實外，更於八十五年五月十三日再開立本票一紙予告訴人，用為承
    認債務之憑據，此有本票一紙附卷為據，是公訴人指稱被告於取得廣告傳單，並
    簽發同面額之本票交與告訴人後即逃匿，似與事實不符，自難遽指被告有何以偽
    稱有意付款等為欺瞞手段，而為詐取財物之行為。且核被告所訂製之廣告，乃用
    做補習招生之宣傳，廣告單上亦留有實在之聯絡電話，此有廣告單成品樣本附卷
    可稽，則若被告係以詐欺手段騙取告訴人代印廣告單，於取得並發放後未付款即
    行逃逸，則見到宣傳廣告而有意前去聽課之學生將如何與被告聯絡？被告大費周
    章騙取廣告單將有何利益？故可見被告所辯其訂製廣告單用以招收學生，後因營
    運不佳停業，而與告訴人失去聯絡，並無逃匿等語，應非虛言。此外，被告從未
    否認告訴人之債權，除曾於本院審訊表示有與告訴人和解之誠意且承認債務外（
    見本院九十年三月七日審判筆錄）；於偵查中亦承認有欠告訴人廣告費未付之事
    實（見臺灣臺北地方法院檢察署八十九年七月十九日、臺灣板橋地方法院檢察署
    八十九年十月六日訊問筆錄），更不能推認被告有何不法所有之意圖。是本案應
    純屬民事債務不履行之問題，顯與刑法詐欺罪之構成要件有間，自不得遽以該罪
    相繩。此外，復查無其他積極事證足認被告有何詐欺取財之犯行，公訴人所指被
    告之犯行要屬不能證明，揆諸前揭說明意旨，應依法諭知無罪之判決。
據上論斷，應依刑事訴訟法第三百零一條第一項，判決如主文。
本案經檢察官朱帥俊到庭執行職務。
中      華      民      國      九十      年      三      月    十六    日
                                  臺灣板橋地方法院刑事第六庭
                                          法  官  林漢強
右正本證明與原本無異。
如不服本判決，應於判決送達後十日內，向本院提出上訴狀。
                                          書記官  黃大千
中      華      民      國    九十      年      三      月    十六    日


司法院資訊處製作；財團法人民間司法改革基金會備份。
